臺灣新北地方法院民事判決
111年度訴字第1960號
原      告  吳明瑞  
            吳宗翰  

共      同
訴訟代理人  黃柏榮律師
被      告  劉政彥  

上列被告因偽造有價證券等案件，原告提起刑事附帶民事訴訟請
求侵權行為損害賠償，經本院刑事庭以110年度附民字第400號裁
定移送前來，於民國111年10月3日言詞辯論終結，本院判決如下
：
    主      文
一、被告應給付原告吳宗翰新臺幣559,470元，及自民國110年7
    月15日起至清償日止，按週年利率5％計算之利息。
二、原告其餘之訴駁回。
三、訴訟費用由被告負擔25％，餘由原告負擔。
四、本判決第一項於原告吳宗翰以新臺幣186,000元為被告供擔
    保後，得假執行；但被告如以新臺幣559,470元為原告吳宗
    翰預供擔保，得免為假執行。
五、原告其餘假執行之聲請駁回。
    事實及理由
壹、程序方面：
　　被告未於言詞辯論期日到場，核無民事訴訟法第386條各款
    所列情形，爰依原告聲請，由其一造辯論而為判決。
貳、實體方面：
一、原告主張：
　㈠被告無律師證書，亦非依法令執行業務之人，竟基於無律師
    證書意圖營利而辦理訴訟事件、意圖為自己不法之所有而基
    於詐欺取財、偽造公、私文書、偽造變造特種文書等犯意，
    於民國106年12月間，佯稱其為律師並偽造多種文書，使原
    告吳宗翰陷於錯誤而委託被告辦理訴訟事件，並逐次給付報
    酬共計新臺幣（下同）359,470元；又原告吳宗翰查悉被告
    前開不法行為後，復發精神疾病，時常入院治療，飽受精神
    損害，亦受有非財產上損害。
　㈡被告復基於前揭犯意，於107年8月10日施用相同詐術，使原
    告吳明瑞陷於錯誤而委託被告辦理訴訟事件，並要求原告吳
    明瑞交付其身分證正本、土地及建物等不動產權狀正本、戶
    口名簿正本、印鑑證明、印鑑章、銀行餘額證明等資料，再
    偽造臺灣臺北地方檢察署勘驗物證收受證明書，由佯裝為臺
    灣臺北地方檢察署書記官之吳敏琦（經調解成立，業已撤回
    起訴）交付予原告吳明瑞，藉此方式欲詐取原告吳明瑞名下
    房地等財產，用以設定抵押權以獲取不法利益，幸未得逞。
    然原告吳明瑞仍因被告前開不法行為身心俱疲，且險負高額
    債務，受有非財產上損害。
　㈢為此，依民法第184條第1項後段、第2項、第195條等規定，
    請求被告賠償原告吳宗翰財產上損害359,470元及精神慰撫
    金640,530元，另賠償原告吳明瑞精神慰撫金1,000,000元。
　㈣聲明：
　　⒈被告應給付原告吳宗翰1,000,000元，及自刑事附帶民事起
      訴狀繕本送達翌日起至清償日止，按週年利率5％計算之利
      息。
　　⒉被告應給付原告吳明瑞1,000,000元，及自刑事附帶民事起
      訴狀繕本送達翌日起至清償日止，按週年利率5％計算之利
      息。
　　⒊願供擔保，請准宣告假執行。　
二、被告未於言詞辯論期日到場，亦未提出書狀作何聲明或陳述
    。
三、得心證之理由：
  ㈠原告主張分別遭被告詐騙之事實經過，業據本院依職權調取
    被告被訴犯偽造有價證券等罪之刑案案卷（即本院110年度
    訴字第289號偽造有價證券等刑事案件）核閱屬實；又被告
    就原告主張之前揭事實，已於相當時期受合法之通知，而未
    於言詞辯論期日到場或提出書狀爭執，依民事訴訟法第280
    條第3項規定，應視同自認。綜合上開證據調查之結果，堪
    信原告前揭主張為真實。
  ㈡按因故意或過失，不法侵害他人之權利者，負損害賠償責任
    。故意以背於善良風俗之方法，加損害於他人者亦同，民法
    第184條第1項定有明文；又不法侵害他人之身體、健康、名
    譽、自由、信用、隱私、貞操，或不法侵害其他人格法益而
    情節重大者，被害人雖非財產上之損害，亦得請求賠償相當
    之金額，民法第195條第1項前段亦有明定。被告以佯裝為律
    師、偽造文書等詐術，使原告二人陷於錯誤並委之辦理訴訟
    事件，業經本院認定如前，核屬故意以背於善良風俗之方法
    ，不法侵害原告二人之意思決定自由權；而「意思決定自由
    」屬民法第195條第1項前段所保護之「其他人格法益」，是
    依前揭法律規定，原告除可請求被告賠償其等財產上之損害
    外，如受不法侵害且情節重大時，亦得請求賠償非財產上之
    損害（即精神慰撫金）。經查：
　　⒈原告吳宗翰部分：
　　　⑴原告吳宗翰主張其遭被告詐騙金錢359,470元乙節，業為
        被告於本院110年度訴字第289號刑事案件之偵、審程序
        中所不爭執，是原告吳宗翰請求被告賠償其財產上之損
        害359,470元，應屬有據。
　　　⑵原告吳宗翰另主張其因被告前揭侵權行為，受有非財產
        上損害乙節，被告趁原告吳宗翰有訴訟需求而施以詐術
        ，使原告吳宗翰陷於錯誤因而陸續支付款項，且不法侵
        害期間長達一年（原告吳宗翰最後一次交付款項日期為
        107年12月6日，見本院110年度訴字第289號刑事判決書
        第19頁），情節難謂非屬重大，則原告吳宗翰依上開規
        定及說明，請求被告賠償非財產上之損害，亦屬有據。
        而不法侵害他人之人格權，被害人受有非財產上損害，
        請求加害人賠償相當金額之慰撫金時，法院對於慰撫金
        之量定，應斟酌實際加害情形、所造成之影響、被害人
        所受精神上痛苦之程度、雙方之身分、地位、經濟狀況
        及其他各種情形，以核定相當之數額。本院審酌原告吳
        宗翰與被告於110年度均無所得、名下亦均無財產之經
        濟狀況（見限閱卷第9至15頁之兩造稅務電子閘門財產
        所得調件明細），以及被告所為造成原告吳宗翰受有實
        際損害、被告加害期間長達一年等一切情狀，因認原告
        吳宗翰得請求被告賠償之精神慰撫金應以200,000元為
        適當。
　　⒉原告吳明瑞部分：
　　　⑴原告吳明瑞主張其因被告前揭侵權行為，受有非財產上
        損害乙節，被告趁原告吳明瑞有訴訟需求而施以詐術，
        使原告吳明瑞陷於錯誤而交付其身分證正本、土地及建
        物等不動產權狀正本、戶口名簿正本、印鑑證明、印鑑
        章、銀行餘額證明等資料，欲詐取原告吳明瑞房地財產
        利益等，雖幸未得逞，然足使原告吳明瑞險負高額債務
        ，情節難謂非屬重大，則原告吳明瑞依上開規定及說明
        ，請求被告賠償非財產上之損害，亦屬有據。本院審酌
        原告吳明瑞於110年度有所得8,412元，名下有田賦、房
        地、投資等財產共6筆（財產總額6,104,817元）；而被
        告於110年度無所得、名下無財產（見限閱卷第1至7、1
        3至15頁之兩造稅務電子閘門財產所得調件明細），以
        及被告所為未造成原告吳明瑞受有實際損害等一切情狀
        ，因認原告吳明瑞得請求被告賠償之精神慰撫金應以10
        0,000元為適當。
　　　⑵惟數人共同不法侵害他人之權利者，連帶負損害賠償責
        任；因連帶債務人中之一人為清償、代物清償、提存、
        抵銷或混同而債務消滅者，他債務人亦同免其責任，亦
        為民法第185條第1項前段、第274條所明文。被告係與
        吳敏琦共同施以詐術，不法侵害原告吳明瑞之意思決定
        自由，此經本院110年度訴字第289號刑事判決所認定，
        復為原告所不爭，是被告應與吳敏琦就原告吳明瑞之前
        開損害連帶負賠償之責。而吳敏琦業與原告吳明瑞調解
        成立並依調解內容賠償原告吳明瑞200,000元，亦經原
        告自承在卷（見本院卷第70頁），依民法第274條之規
        定，被告於原告吳明瑞受領吳敏琦賠償之範圍內同免其
        責任，故原告吳明瑞請求被告之損害賠償額扣除吳敏琦
        因調解成立所為之清償後，已無剩餘，亦即原告吳明瑞
        之損害業已填補完畢，而無從再向被告主張賠償。 
  ㈢綜上所述，被告故意以背於善良風俗之方法，不法侵害原告
    二人之意思決定自由權，從而，原告吳宗翰依前揭侵權行為
    之法律規定，請求被告給付559,470元，及自刑事附帶民事
    起訴狀繕本送達翌日即110年7月15日（見附民卷第21頁）起
    至清償日止，按週年利率5％計算之遲延利息，為有理由，應
    予准許；逾此部分之請求，即無理由，不應准許。至原告吳
    明瑞部分，因其損害業已填補完畢，是其依侵權行為之法律
    關係，請求被告賠償其損害，則無理由，應予駁回。
四、原告就訴之聲明第1項陳明願供擔保，聲請宣告假執行，經
    核其勝訴部分合於法律規定，爰酌定相當之擔保金額宣告之
    ；另依民事訴訟法第392條第2項規定，依職權酌定相當之擔
    保金額宣告被告預供擔保後，得免為假執行。至原告敗訴部
    分，其假執行之聲請因訴之駁回而失所附麗，應予駁回。
五、訴訟費用負擔之依據：民事訴訟法第79條。
中　　華　　民　　國　　111 　年　　10　　月　　24　　日
                  民事第二庭    法　官　楊雅萍
以上正本係照原本作成。
如對本判決上訴，須於判決送達後20日內向本院提出上訴狀。如
委任律師提起上訴者，應一併繳納上訴審裁判費。
中　　華　　民　　國　　111 　年　　10　　月　　25　　日
                                書記官　蘇  泠